最高法院刑事判決　　　　　　　九十六年度台非字第二四二號
上　訴　人　最高法院檢察署檢察總長
被　　　告　甲○○
上列上訴人因被告煙毒案件，對於台灣台南地方法院中華民國八
十七年三月九日初審確定判決（八十六年度訴字第一九四二號，
起訴案號：台灣台南地方法院檢察署八十六年度偵字第一四六三
三號），認為部分違法，提起非常上訴，本院判決如下：
    主  文
原判決關於施用毒品部分撤銷。
甲○○連續施用毒品，處有期徒刑參年肆月。扣案注射針筒貳支
均沒收，含海洛因殘渣塑膠袋陸拾個均沒收銷燬之。
    理  由
非常上訴理由稱：「一、按判決不適用法則或適用法則不當者，
為違背法令，刑事訴訟法第三百七十八條定有明文。而累犯之成
立，依刑法第四十七條規定，必須曾受有期徒刑之執行完畢或受
無期徒刑或有期徒刑一部之執行而赦免後，五年以內再犯有期徒
刑以上之罪者，始足當之。又二以上徒刑併執行者，依刑法第七
十九條之一第一項規定，其報請許可假釋所定最低應執行之期間
，合併計算；同條第三項並規定假釋期間（殘餘刑期）亦合併計
算之。故合併執行之情形，必假釋期滿未經撤銷而再犯罪者，始
構成累犯，不得將合併執行之刑期割裂計算，而論以累犯。二、
查被告甲○○於民國八十年間施用毒品、非法吸用化學合成麻醉
藥品等罪，經台灣台南地方法院分別判處有期徒刑三年二月、四
月，並定其應執行刑有期徒刑三年四月確定，於八十一年四月二
十日入監執行，有該法院八十一年度訴字第二三號刑事判決、台
灣台南地方法院檢察署檢察官八十一年度執字第一四五號執行指
揮書各一份在卷足稽。又被告於八十一年間因施用毒品、竊盜、
幫助施用毒品等罪，經台灣高等法院台南分院分別判處有期徒刑
四年、十月、二年確定，並經檢察官聲請定其應執行刑為有期徒
刑五年六月等情，亦有該分院八十一年（度）上訴字第一二二一
、二二八七號刑事判決、八十二年度聲字第三一八號刑事裁定在
卷足憑。嗣檢察官將之與被告上開八十年間施用毒品等罪合併執
行，合併計算刑期執行期滿日為八十九年十二月十六日，於八十
五年二月十五日假釋出獄，亦有台灣台南地方法院檢察署檢察官
八十二年度執更字第一一三四號執行指揮書、同署檢察官第四五
一號保護管束指揮書各一份在卷足按（貴院八十八年度台非字第
二四四號判決參照）。則本件被告於假釋期間之八十五年十一月
間，復再犯本案連續施用毒品罪，依據上開說明，自不構成累犯
。乃原法院不察，竟論處被告甲○○連續施用毒品罪，累犯，處
有期徒刑三年六月；扣案注射針筒貳支均沒收、含海洛因殘渣塑
膠袋六十個均沒收並銷燬之。顯屬違背法令。案經確定，且於被
告不利，爰依刑事訴訟法第四百四十一條、第四百四十三條提起
非常上訴，以資糾正」等語。
本院按：刑法於九十五年七月一日修正生效，依修正前刑法第四
十七條之規定，累犯之成立，必須曾受有期徒刑之執行完畢，或
受無期徒刑或有期徒刑一部之執行而赦免後，五年以內再犯有期
徒刑以上之罪者，始足當之。而二以上徒刑併執行者，依同法第
七十九條之一第一項規定，其報請許可假釋所定最低應執行之期
間，合併計算；同條第三項並規定假釋期間（殘餘刑期）亦合併
計算之。故合併執行之情形，必假釋期滿未經撤銷而再犯罪者，
始構成累犯，不得將合併執行之刑期割裂計算，而論以累犯。又
刑事訴訟法第三百七十九條第十款「依本法應於審判期日調查之
證據，而未予調查」，如致適用法令違誤，而顯然於判決有影響
者，該確定判決即屬判決違背法令，應有同法第四百四十七條第
一項第一款之適用，業經司法院釋字第一八一號解釋著明；倘非
常上訴意旨指摘被告受二以上徒刑之合併執行，有其前科資料可
稽，依法不構成累犯，確定判決竟論以累犯為違背法令時，因被
告是否受二以上徒刑之合併執行，乃得否適用修正前刑法第四十
七條論以累犯之前提基礎事實，自具備調查之必要性，而屬上開
「應於審判期日調查之證據」範圍，依刑事訴訟法第四百四十五
條第二項準用同法第三百九十四條規定，非常上訴審應就此依職
權調查裁判之。查被告甲○○於八十年間，因犯施用毒品、非法
吸用化學合成麻醉藥品等罪，經台灣台南地方法院分別判處有期
徒刑三年二月、四月，並定其應執行刑為有期徒刑三年四月確定
，於八十一年四月二十七日入監執行，有該法院八十一年度訴字
第二三號刑事判決、台灣台南地方法院檢察署刑案資料查註紀錄
表及同署檢察官八十一年度執字第一四五二號執行指揮書足稽。
又被告於八十一年間，因犯施用毒品、竊盜、幫助施用毒品等罪
，經台灣高等法院台南分院分別判處有期徒刑三年六月、十月、
二年確定，並經檢察官聲請定其應執行刑為有期徒刑五年六月等
情，亦有該分院八十一年度上訴字第一二二一、二二八七號刑事
判決、八十二年度聲字第三一八號刑事裁定足憑。嗣檢察官將之
與被告上開八十年間施用毒品等罪合併執行，合併計算刑期執行
期滿日為八十九年十二月十六日（依行刑處遇條例縮短刑期四十
四日），於八十五年二月十五日假釋出獄，亦有台灣台南地方法
院檢察署刑案資料查註紀錄表、同署檢察官八十二年度執更字第
一一三四號執行指揮書及第四五一號保護管束指揮書可按。則本
件被告於假釋期間之八十六年九月間某日起至同年十一月下旬某
日止，再犯連續施用毒品罪，依上開說明，自不構成累犯。原審
對前述被告受二以上徒刑之合併執行，依法不構成累犯而屬應於
審判期日調查之證據，疏未調查，誤認被告於八十年間因犯施用
毒品等罪所定應執行刑有期徒刑三年四月，已於八十四年八月二
十四日執行完畢，適用修正前刑法第四十七條之規定，論被告以
連續施用毒品罪，累犯，判處有期徒刑三年六月，併諭知扣案注
射針筒二支均沒收、含海洛因殘渣塑膠袋六十個均沒收併銷燬之
。自有適用法則不當之判決違背法令。案經確定，且於被告不利
。非常上訴意旨執以指摘，為有理由。應由本院將原判決關於施
用毒品部分撤銷，另行判決如主文第二項所示，以資救濟。
據上論結，應依刑事訴訟法第四百四十七條第一項第一款但書，
修正前肅清煙毒條例第九條第一項、第十一條、第十二條前段，
修正前刑法第十一條前段、第五十六條、第三十八條第一項第二
款，判決如主文。
中　　華　　民　　國　九十六　年　　九　　月　二十八　日
                      最高法院刑事第五庭
                          審判長法官  林　增　福
                                法官  邵　燕　玲
                                法官  張　清　埤
                                法官  陳　世　雄
                                法官  蔡　國　在
      本件正本證明與原本無異
                                      書  記  官
中　　華　　民　　國　九十六　年　　十　　月　　二　　日
                                                      v
